【裁判字號】    89,台上,2244
【裁判日期】    890427
【裁判案由】    貪污
【裁判全文】
最高法院刑事判決                              八十九年度台上字第二二四四號
    上   訴   人  台灣高等法院高雄分院檢察署檢察官
    上訴人即被告  甲○○
    被        告  乙○○
右上訴人等因被告等貪污案件，不服台灣高等法院高雄分院中華民國八十八年八月十
日第二審更審判決（八十八年度上更(一)字第一○○號，起訴案號：台灣高雄地方法院
檢察署八十五年度偵字第二九六七二號、八十六年度偵字第一六○○二號) ，提起上
訴，本院判決如左：
    主  文
上訴駁回。
    理  由
按刑事訴訟法第三百七十七條規定，上訴於第三審法院，非以判決違背法令為理由，
不得為之。是提起第三審上訴，應以原判決違背法令為理由，係屬法定要件。如果上
訴理由狀並未依據卷內訴訟資料，具體指摘原判決不適用何種法則或如何適用不當，
或所指摘原判決違法情事，顯與法律規定得為第三審上訴理由之違法情形，不相適合
時，均應認其上訴為違背法律上之程式，予以駁回。本件原判決撤銷第一審關於上訴
人即被告甲○○部分之判決，改判仍論處甲○○共同依據法令從事公務之人員，利用
職務上之機會，詐取財物罪刑。已敘明甲○○係立侑文具印刷有限公司之負責人；而
已判刑確定之李文正原係高雄市選舉委員會（下稱高市選委會）之組員，負責選務用
品之申購、驗收及發放等工作，為依據法令從事公務之人員。於民國八十五年二月間
，明知中華民國第九任總統、副總統及第三屆國民大會代表選舉之選務用品布幕（圈
票遮屏用），因八十四年立法委員等選舉後，尚有存貨及舊品，為核銷選務經費，乃
與高市選委會行政室主任蔡茂生（另案審理）及甲○○基於共同之犯意聯絡，意圖為
自己不法之所有，由李文正虛報布幕欠缺，經簽准購買五百套後，再由甲○○於同年
三月一日將已蓋妥店章之豪成企業行等行號之空白估價單，自行或委由不詳姓名之人
記載估價金額，提出於高市選委會，復由蔡茂生囑不知情之雇員鄧鳳凰，以形式上比
價方式簽核報准，由豪成企業行以每套布幕新台幣（下同）一百三十五元，五百套總
價六萬七千五百元議價成交。甲○○為掩人耳目，透過蔡茂生同意借用不詳數目之存
貨布幕，放在高市選委會三樓走廊，佯為交貨（未作點收紀錄）。嗣李文正將原庫存
之布幕發放各區公所後，即向鄧鳳凰表示豪成企業行已如期交貨，致其信以為真，而
以甲○○所提不實之統一發票製作選務費用粘貼憑證，交由會計單位於同年三月間支
付該費用，詐得六萬七千五百元，足以生損害於高市選委會等情。係綜合上訴人及共
同被告李文正之供述，證人沈應恩、吳朝慶、鄧鳳凰之證言，及估價單、統一發票、
國庫支票、自白信、監聽錄音帶及譯本等全部卷證資料，為其所憑之證據及認定之理
由。並以甲○○否認共同詐領選務費用等各語，為不足採，亦於理由內說明及指駁綦
詳。再者，原判決復以公訴意旨所稱被告乙○○參與詐領上開選務費用等情，認為涉
有修正前貪污治罪條例第五條第一項第二款等罪嫌部分，無非以乙○○曾以電話向豪
成企業行及其他不詳廠商要求虛開發票，為其論據。但經核乙○○與豪成企業行間之
電話錄音內容，僅顯示其有意索取一張電池或日光燈之發票，不能據此推定係索取前
述布幕之發票。而乙○○與王漢同之妻之電話錄音，雖談及開立布幕發票之事，然本
件布幕形式上既由豪成企業行議價承作，自須提出該行號之發票，始得請款。乙○○
既未參與本件估價單之取得、製作或豪成企業行統一發票之取得等行為之分擔，縱有
向其他廠商打聽開立發票之情事，亦與本件犯行無關。且查無其他任何積極之證據，
足以證明乙○○參與前開犯行。因認不能證明乙○○犯罪，爰將第一審關於其有罪判
決之部分撤銷，改判諭知無罪，亦於理由內論敘翔明。從形式上觀察，均無判決違背
法令之情形存在。按認定事實與證據取捨，屬事實審法院之職權，苟其判斷不違背經
驗法則與論理法則，即不容任意指摘為違法，而執為上訴第三審之理由。原判決本於
調查所得資料，認為共同被告李文正及證人鄧鳳凰等人之部分供述為真實，採為甲○
○有罪判決之基礎，而就與此內容歧異之其餘供述，悉予摒棄不採，已詳細說明其斟
酌取捨之理由。甲○○上訴意旨就原判決依憑證據所為之事實認定，究竟如何違背法
令，未依據卷內訴訟資料具體指摘，僅憑其主觀上意見，就原審關於此項供述證據之
取捨及其證明力之判斷，持與原判決相異之評價，難謂符合第三審上訴之法定要件。
又原判決依憑上開事證，既已足為本件判斷之基礎，則關於證人吳榮泮及蔡茂生之供
述，雖未說明不予採納之理由，但此項訴訟程序之違背，於判決結果並無影響，依刑
事訴訟法第三百八十條規定，亦不得據為第三審上訴之理由。至甲○○上訴意旨其餘
所稱其於八十五年八月七日所寫之自白信，係李文正擬稿後，囑其照稿書寫，內容並
不實在，調查筆錄亦非真實；高市選委會之布幕確由李文正介紹黃榮基承作等各語。
徒就原審採證認事職權之適法行使，或原判決已明白論斷之事項，漫事指摘，並為單
純之事實上爭執，均非適法之第三審上訴理由。復查犯罪事實之認定，應憑證據，如
未能發現相當證據，或證據不足以證明，自不能以推測理想之詞，以為科刑判決之基
礎。原判決就乙○○被訴部分，已詳敘電話監聽內容無從證明乙○○參與估價單之取
得、製作或豪成企業行統一發票之取得等犯罪行為之分擔。縱曾向其他廠商打聽開立
發票之事，亦難認與本件犯行有關，同屬事實審法院取捨證據及判斷其證明力職權之
適法行使。檢察官上訴意旨謂原判決未就乙○○全部通話內容，相互稽，亦未斟酌
甲○○所供伊曾交代乙○○四處透過朋友找發票等語。徒持己見，任意指摘亦非適法
。又共同被告李文正並未實際購買布幕，而由甲○○持不實之統一發票共同詐領選務
費用等情，為原判決合法認定之事實。原判決於論敘乙○○無罪之理由內，記載「本
案布幕既由豪成企業行承作，則將來請領款項一定須提出豪成企業行之發票……」等
語（見原判決第十面第十九行、第二十行），旨在闡敘本件布幕在形式上係由豪成企
業行議價承作，則將來請款時亦須提出其名義之發票，始得為之，非謂豪成企業行有
承作布幕之事實。原判決此項敘述，僅係用字遣詞稍欠謹嚴，仍不得指為違法。又乙
○○既不成立犯罪，則豪成企業行之負責人是否參與本件犯罪，已與乙○○無涉，亦
與甲○○應負之共同責任即判決主旨不生影響。原判決雖疏未予說明，猶非可據之為
合法之上訴理由。檢察官及甲○○上訴意旨所指摘之各節，均與法律規定得為第三審
上訴理由之違法情形，不相適合，其上訴違背法律上之程式，均應予駁回。
據上論結，應依刑事訴訟法第三百九十五條前段，判決如主文。
中      華      民      國    八十九    年      四      月    二十七    日
                              最高法院刑事第六庭
                                  審判長法官  紀  俊  乾
                                        法官  黃  正  興
                                        法官  陳  東  誥
                                        法官  張  春  福
                                        法官  韓  金  秀
      右正本證明與原本無異
                                              書  記  官
中      華      民      國    八十九    年      五      月      一      日


司法院資訊處製作；財團法人民間司法改革基金會備份。
